【裁判字號】    98,簡上,1108
【裁判日期】    981130
【裁判案由】    詐欺
【裁判全文】
臺灣高雄地方法院刑事判決            98年度簡上字第1108號
上  訴  人  臺灣高雄地方法院檢察署檢察官
被      告  甲○○
上列上訴人因被告詐欺案件，不服本院高雄簡易庭中華民國98年
8 月20日98年度審簡字第4110號第一審簡易判決（聲請簡易判決
處刑案號：臺灣高雄地方法院檢察署98年度偵字第11660 號），
提起上訴及移送併案審理（併辦案號：臺灣高雄地方法院檢察署
98年度偵字第27646 號、第27647 號），本院管轄之第二審合議
庭判決如下：
    主  文
原判決撤銷。
甲○○幫助犯詐欺取財罪，處有期徒刑陸月，如易科罰金，以新
臺幣壹仟元折算壹日。
    事  實
一、甲○○明知目前國內社會上層出不窮之詐欺案件，不法份子
    為避免執法人員追查及處罰，經常利用他人之帳戶轉帳，以
    確保犯罪所得並掩人耳目，若有不明人士蒐集他人帳戶、提
    款卡、印章、密碼等物，常與財產犯罪有密切關連，仍基於
    縱有人持其所有之帳戶作為詐欺之犯罪工具，亦不違背其本
    意之幫助詐欺犯意，於97年4 月至同年12月5 日前某日，在
    不詳地點，將其所有合作金庫銀行北高雄分行帳戶（帳號00
    00000000000 號）及中華郵政股份有限公司斗六西平路郵局
    帳戶（局號：000000-0、帳號：0000000-0 ）之存摺、印章
    、提款卡、密碼等物交予姓名年籍不詳之成年男子。而該姓
    名年籍不詳之成年男子所屬詐欺集團取得甲○○上開帳戶後
    ，即基於不法所有之意圖，於下列所示之時間，為下列之詐
    欺行為：
  (一)於97年12月10日至11日間，由該集團之不詳成員，偽以警員
    之身分多次撥打電話予丁○○，佯稱懷疑丁○○係販賣人頭
    資料之主嫌，要凍結丁○○帳戶，並要求丁○○匯款至指定
    帳戶等語，致丁○○陷於錯誤，依其指示於97年12月11日，
    前往遠東國際商業銀行板橋南雅分行匯款新臺幣（下同）25
    萬元至甲○○上開合作金庫銀行帳戶，旋遭提領一空。
  (二)於97年12月5 日至11日間，由該集團之不詳成員，偽以警員
    之身分多次撥打電話予乙○○，佯稱乙○○與詐欺集團嫌疑
    犯有關，要凍結乙○○帳戶，並要求乙○○匯款至指定帳戶
    等語，致乙○○陷於錯誤，依其指示於97年12月11日，前往
    合作金庫銀行潮州分行匯款25萬元至甲○○上開合作金庫銀
    行帳戶，旋遭提領一空。
  (三)於97年12月5 日至11日間，由該集團之不詳成員，偽以警員
    之身分多次撥打電話予戊○○，佯稱戊○○遭詐騙集團冒用
    其姓名，須配合監管帳戶等語，致戊○○陷於錯誤，依其指
    示於97年12月11日，前往花旗銀行安南分行匯款83,175元至
    甲○○上開郵局帳戶，旋遭提領一空。嗣丁○○、乙○○、
    戊○○等人發現受騙，分別報警而循線查悉上情。
二、案經高雄市政府警察局新興分區報請臺灣高雄地方法院檢察
    署檢察官偵查起訴及移送併案審理。
    理  由
壹、程序部分：
一、按被告於第二審經合法傳喚，無正當之理由不到庭者，得不
    待其陳述，逕行判決，刑事訴訟法第371 條定有明文。次按
    對於簡易判決處刑不服而上訴者，得準用上開規定，此觀諸
    刑事訴訟法第455 條之1 第3 項之規定自明。本件被告甲○○經本院合法傳喚後，無正當理由未到庭，此有本院送達回
    證、刑事報到單在卷可稽，爰不待其陳述而為一造辯論判決
    ，合先敘明。
二、按被告以外之人（包括證人、鑑定人、告訴人、被害人及共
    同被告等）於審判外之陳述雖不符刑事訴訟法第159 條之1
    至之4 等4 條之規定，而經當事人於審判程序同意作為證據
    ，法院審酌該言詞陳述或書面陳述作成時之情況，認為適當
    者，亦得為證據，刑事訴訟法第159 條之5 定有明文。立法
    意旨在於傳聞證據未經當事人之反對詰問予以核實，原則上
    先予排除。惟若當事人已放棄反對詰問權，於審判程序中表
    明同意該等傳聞證據可作為證據，基於尊重當事人對傳聞證
    據之處分權，及證據資料愈豐富，愈有助於真實發見之理念
    ，且強化言詞辯論主義，使訴訟程序得以順暢進行，上開傳
    聞證據亦均具有證據能力。查證人即被害人丁○○、戊○○
    、乙○○於警詢中為陳述，其性質雖屬傳聞證據，然查無符
    合同法第159 條之1 至之4 等前4 條之情形，且其所為之上
    開警詢筆錄內容，業經檢察官於本院審判程序同意作為證據
    ，本院審酌上開筆錄作成時，並無不當取供之情形，且距離
    案發時間較近，記憶較為清晰，認為以之作為本案之證據亦
    屬適當，是其等於警詢中之證言自具有證據能力。
貳、實體部分：
一、訊據被告甲○○對於前開合作金庫銀行及郵局帳戶係其所有
    乙節，於警詢及檢察官偵訊中固均坦認不諱，惟矢口否認將
    前開帳戶提款卡、密碼等物交付姓名年籍不詳之人，辯稱：
    前開存摺等物，伊均將之置放於機車置物箱中，不知何時遺
    失等語。經查：
  (一)被告所有之前開合作金庫銀行及郵局帳戶，確實遭利用作為
    詐騙之匯款帳戶，並致被害人丁○○、乙○○各遭詐騙匯款
    25萬元，被害人戊○○則遭詐騙匯款83,175元等情，業據被
    害人丁○○、乙○○、戊○○於警詢時證述明確，並有合作
    金庫商業銀行北高雄分行97年12月23日合金北高存字第0970
    005669號函暨所檢送被告帳號：0000000000000 帳戶之開戶
    建檔登錄單及97年11月15日至97年12月15日止之交易明細表
    、中華郵政股份有限公司雲林郵局98年2 月13日雲營字第09
    85000164號函暨所檢送被告帳號：000000-0帳戶開戶基本資
    料及最近交易資料、被害人丁○○匯款至被告所有合作金庫
    帳戶之遠東商業銀行匯款申請書、內政部警政署反詐騙案件
    紀錄表（被害人丁○○部分）、被害人戊○○在花旗銀行匯
    款之委託書證明聯、高雄縣政府警察局刑事警察大隊受理刑
    事案件報案三聯單（被害人戊○○部分）、被害人乙○○之
    合作金庫銀行存款憑條及台南縣警察局永康分局復興派出所
    受理刑事案件報案三聯單（被害人乙○○部分）在卷可憑（
    以上分別參警卷第11頁、第13頁至18頁、高縣刑偵四字卷第
    45至47頁、高縣刑偵四字卷第95頁、第96頁、板檢98偵5866
    卷第18頁、第20頁第21頁），此部分之事實，堪以認定。
  (二)金融帳戶係個人理財之重要工具，為個人財產、信用之重要
    表徵，一般人發現帳戶存摺、印章、提款卡、提款密碼等重
    要資料遭竊，定當立即報警或向金融機構辦理掛失止付。是
    如以竊得之帳戶作為詐欺取財之犯罪工具，在被害人將款項
    匯入帳戶後，極有可能因帳戶所有人掛失止付而無法提領。
    換言之，從事此等財產犯罪之不法集團，若非確知該帳戶所
    有人不會去報警或掛失止付，以確定其等能自由使用該帳戶
    提款，則其等應不至於以該帳戶從事於財產犯罪。依此而論
    ，已足認前開帳戶係上訴人即被告交付予詐騙集團使用。參
    以提款卡之密碼乃由帳戶所有人自行設定，他人無從知悉該
    密碼為何，苟單純帳戶存摺、印章及提款卡遭竊，他人在不
    知密碼之情況下自無輕易使用提款卡提款之可能。而依前開
    合作金庫銀行帳戶之交易紀錄以觀，被害人丁○○、乙○○
    於97年12月11日分別匯入25萬元後，同日有3 次金融卡提領
    紀錄（提領金額分別為20,006元、20,006元、8,506 元），
    ，有合作金庫銀行交易查詢資料單乙份在卷可參（參警卷第
    16頁），倘上訴人即被告未將前開帳戶存摺、金融卡連同金
    融卡密碼一併交付他人使用，詐騙集團成員自無可能如此順
    利以金融卡將被害人之匯款提領一空，益證前開帳戶存摺、
    金融卡、印章及密碼等物，確係上訴人即被告交付予詐騙集
    團使用無訛。
  (三)查金融存款帳戶攸關存戶個人財產權益之保障，非與本人有
    密切關係，一般人皆不致輕易提供他人使用，且一般人向金
    融機構開設帳戶，並無任何法令之限制，只須提出身分證、
    印章即可辦理開戶申請，此亦為眾所週知之事實，參以近年
    來利用人頭帳戶以行詐騙或恐嚇取財之事時有所聞，報章雜
    誌及新聞均多所宣導，是避免此等專屬性甚高之金融機構帳
    戶被不法行為人利用為詐財之工具，應係一般生活認知所易
    於體察之常識，則茍見他人不自己申請開立帳戶，反係蒐集
    不特定人之帳戶使用，衡情應當可預見收集之帳戶乃可能被
    利用為與財產有關之犯罪工具，且上訴人即被告係為正常之
    成年人，其智識能力與一般常人無異，對此自難諉為不知或
    無從預見。是上訴人即被告於提供前開帳戶給他人使用前，
    應已預見對方可能將其所提供之帳戶用於從事詐欺，或掩飾
    因犯罪所匯入之款項，且就此事實之發生並不違反其本意不
    違反其本意，是上訴人即被告顯有幫助他人詐欺取財之不確
    定故意甚明。
  (四)綜上，本案事證明確，上訴人即被告幫助詐欺取財犯行，堪
    以認定，應予依法論科。
二、按刑法上之幫助犯，係對於犯罪與正犯有共同之認識，而以
    幫助之意思，對於正犯資以助力，而未參與實施犯罪之行為
    者而言（最高法院75年度台上字第1509號、84年度台上字第
    5998號、88年度台上字第1270號判決參照）。是以，如未參
    與實施犯罪構成要件之行為，且係出於幫助之意思提供助力
    ，即屬幫助犯，而非共同正犯。查本件被告提供其銀行及郵
    局帳戶予他人使用，使他人得基於詐欺取財之犯意，向被害
    人施用詐術，致使被害人陷於錯誤而交付款項，以遂行詐欺
    取財之犯行，然被告單純提供其帳戶予他人使用之行為，並
    不等同於向被害人施以欺罔之詐術行為，此外，復無其他證
    據證明被告有參與詐欺取財犯行之構成要件行為，故被告提
    供其金融機構帳戶予他人使用之行為，係對於他人遂行詐欺
    取財之犯行資以助力。是核被告為，係犯刑法第30條第1 項
    前段、第339 條第1 項之幫助詐欺取財罪，應依同法第30條
    第2 項規定，按正犯之刑減輕之。被告以一提供帳戶之幫助
    行為，使詐欺集團成員分別對被害人丁○○、乙○○、戊○○等人為詐欺取財犯行，為想像競合犯，應從一重之幫助詐
    欺取財罪處斷。檢察官併案請求審理之犯罪事實(二)、(三)部分
    ，因與被告犯罪事實(一)部分犯行係想像競合之裁判上一罪關
    係，本院自得加以審酌，附此敘明。
三、本件被告犯罪事證明確，原審予以論罪科刑，固非無見，惟
    被告同日以一行為交付之合作金庫及郵局帳戶，除聲請簡易
    判決處刑意旨所載之被害人丁○○遭詐匯款外，尚有被害人
    乙○○、戊○○受騙匯款，且其間具為裁判上一罪之關係，
    有如前述，為起訴效力所及，本應併予審理，原審未及審酌
    ，尚有未洽。上訴人執此提起上訴，為有理由，自應由本院
    撤銷改判。爰審酌被告本身雖未實際參與詐欺取財犯行，但
    其提供帳戶供不法犯罪集團使用，不僅造成執法機關不易查
    緝犯罪行為人，嚴重危害社會治安，助長社會犯罪風氣，更
    造成被害人求償上之困難，惡性非輕，及被告於警詢、偵查
    中均否認犯行，態度不佳，並慮及被害人因此損失金額合計
    達58萬元等一切情狀，量處如主文所示之刑，並斟酌被告教
    育程度為國中畢業，經濟狀況勉持等情狀（見警詢筆錄資料
    欄），諭知以1,000 元折算1 日為易科罰金之折算標準，以
    資懲儆。
據上論斷，應依刑事訴訟法第455 條之1 第1 項、第3 項、第36
9 條第1 項前段、第364 條、第371 條、第299 條第1 項前段，
刑法第30條第1 項前段、第2 項、第339 條第1 項、第41條第1
項前段，刑法施行法第1 條之1 ，判決如主文。
本案經檢察官丙○○到庭執行職務。
中    華    民    國    98    年    11    月    30    日
                  刑事第十四庭  審判長法  官   陳銘珠
                                      法  官   李俊霖
                                      法  官   林揚奇
以上正本證明與原本無異。
不得上訴。
中    華    民    國    98    年    11    月    30    日
                                      書記官   何明昌
附錄論罪科刑法條
中華民國刑法第339 條
意圖為自己或第三人
不法之所有，以詐術使人將本人或第三人之物交付者，處5 年以
下有期徒刑、拘役或科或併科1,000 元以下罰金。
以前項方法得財產上不法之利益或使第三人得之者，亦同。
前二項之未遂犯罰之。


司法院資訊處製作；財團法人民間司法改革基金會備份。
